【裁判字號】    95,親,27
【裁判日期】    951011
【裁判案由】    否認子女
【裁判全文】
臺灣臺中地方法院民事判決                95年度親字第27號
原      告    丙○○
被      告    甲○○
兼法定代理人  乙○○
上列當事人間否認子女事件，本院於民國九十五年九月二十六日
言詞辯論終結，判決如下：
    主      文
確認被告甲○○非被告乙○○自原告受胎之婚生女。
訴訟費用由被告負擔。
    事實及理由
一、按關於認諾及訴訟上自認或不爭執事實之效力之規定，於第
    五百八十九條之訴，不適用之，民事訴訟法第五百九十四條
    定有明文。本件被告乙○○雖同意原告之請求，揆諸上開說
    明，不生認諾、不爭執之效力，不得本於其認諾不爭執之事
    實，為被告敗訴之判決，合先敘明。
二、原告主張：原告與被告乙○○於民國八十七年四月十七日結
    婚，嗣於九十四年十二月二十三日離婚。惟被告乙○○於與
    原告婚姻關係存續期間，多次因違犯刑案而進出監獄，致雙
    方自九十一年間起即處於分居狀態。而原告與被告乙○○分
    居期間，於九十四年六月十一日，自訴外人受胎產下被告甲
    ○○，惟因原告之受胎期間，係在與被告乙○○之婚姻關係
    存續中，故被告甲○○依法被推定為原告與被告乙○○所生
    之婚生女，然如前所述，實際上被告甲○○並非原告自被告
    乙○○所受胎，爰依民法第一千零六十三條之規定提起本訴
    等語。並聲明：如主文所示。
三、被告乙○○則以：同意原告之請求等語置辯。
四、原告主張之事實，業據提出戶籍謄本等件為證，並經本院依
    職權調取被告之臺灣高等法院全國前案紀錄表資料，核閱屬
    實。復觀之臺灣雲林第二監獄於九十五年八月二十八日出具
    之在監收容人資料表，被告因違犯恐嚇罪等案件，經判處有
    期徒刑五年六月，其刑期起算自九十二年六月十四日起，經
    縮刑後徒刑終結日應至九十七年九月二十六日止，足認於原
    告受胎期間其與被告乙○○確實無共同生活之實。且被告到
    庭對上開事實亦不爭執。縱被告甲○○與被告乙○○間未進
    行血緣之鑑定，然否認子女訴訟，係確定該子女之真實身分
    ，重在實質身分之調查，鑑定當事人間之血緣關係，並非推
    翻子女婚生推定之唯一方法。是經揆諸前揭事證，原告主張
    被告甲○○非原告自被告乙○○受胎所生乙情，應堪採信。
五、按從子女出生日回溯第一百八十一日起至第三百零二日止，
    為受胎期間；妻之受胎，係在婚姻關係存續中者，推定其所
    生子女為婚生子女。前項推定，如夫妻之一方能證明妻非自
    夫受胎者，得提起否認之訴。但應於知悉子女出生之日起，
    一年內為之，民法第一千零六十二條第一項、第一千零六十
    三條定有明文。上開民法之規定，即屬婚生推定之規定，欲
    否認婚生推定者，僅得由夫妻之一方依民法第一千零六十三
    條第二項之規定提起否認子女之訴，在夫妻之一方提起否認
    子女之訴得有勝訴之確定判決前，無論何人皆不得為反於婚
    生推定之主張，最高法院七十五年度臺上字第二０七一號著
    有判例。經查，原告之受胎期間，既在原告與被告乙○○婚
    姻關係存續中，則依法自應推定被告甲○○為原告與被告乙
    ○○之婚生子女，然被告甲○○確非原告自被告乙○○受胎
    所生等情，已如前述，則原告於九十四年六月十一日知悉子
    女出生之日起一年內即九十五年六月九日，提起本訴，有起
    訴狀在卷可憑，核未逾一年之法定期間，從而，原告提起本
    件否認子女之訴，依前揭法律規定，為有理由，應予准許。
六、訴訟費用負擔之依據：民事訴訟法第七十八條、第八十五條
    第一項前段。
中    華    民    國    95    年    10    月    11    日
                  家事法庭            法  官  林洲富
正本係照原本作成。
如對本判決上訴，須於判決送達後二十日之不變期間內，向本院
提出上訴狀。
中    華    民    國    95    年    10    月    11    日
                                      書記官


司法院資訊處製作；財團法人民間司法改革基金會備份。
